【裁判字號】    97,訴,200
【裁判日期】    970822
【裁判案由】    毒品危害防制條例等
【裁判全文】
臺灣臺東地方法院刑事判決               97年度訴字第200號
公  訴  人  臺灣臺東地方法院檢察署檢察官
被      告  乙○○
                    號
上列被告因施用毒品等案件，經檢察官提起公訴 (97年度偵字第
638、704號、97年度毒偵字第110、172號)，被告於本院準備程
序進行中就被訴事實為有罪之陳述，經本院合議庭裁定由受命法
官獨任進行簡式審判程序，判決如下：
    主  文
乙○○犯如附表一、二所示之罪，各處如附表一、二所示之刑（
含主刑及從刑）。應執行有期徒刑年陸月。扣案含有第一級毒
品海洛因之香菸壹支沒收銷燬之；扣案之六角扳手壹支、瑞士刀
壹把、鑿子貳支、黑色背包壹個均沒收。
    犯罪事實及理由
一、犯罪事實：
(一)乙○○前於民國91年間因施用毒品案件，經臺灣臺中地方法
    院檢察署檢察官聲請強制戒治並提起公訴，強制戒治部分，
    經臺灣臺中地方法院以91年度毒聲字第2728號裁定送戒治處
    所施以強制戒治，於92年9月29日執行完畢釋放；所涉刑案
    部分，經同院以91年度訴字第2689號判處有期徒刑1年確定
    ，於94年7月31日縮短刑期執行完畢。猶不知悔改，分別於
    附表一所示時間、地點，或獨自或與丙○○ (俟到案後另行
    審結)、余照暉 (綽號「小齊」，由檢察官另行偵辦)共同基
    於意圖為自己不法所有之犯意聯絡，以附表一所示之方法竊
    取如附表一所示丁○○等人之財物。嗣於97年3月27日上午1
    1時30分許，因犯附表一編號5.所示竊盜案件，為警在臺東
    縣臺東市○○路776巷與中興路1段402號巷口查獲，並自其
    所有隨身攜帶之黑色背包內扣得其所有供犯竊盜罪所用之六
    角扳手1支、瑞士刀1把、鑿子2支。乙○○就附表一編號1.
    至3.所犯之竊盜罪，於未經發覺前，主動向警員自首此部分
    之竊盜犯行，而接受裁判。
(二)復無法戒除毒癮，明知海洛因及甲基安非他命均經公告列為
    毒品危害防制條例第2條第2項第1款、第2款之第一、二級毒
    品，不得非法持有、施用，仍基於施用第一級毒品海洛因及
    第二級毒品甲基安非他命之犯意，於附表二所示時間、地點
    ，以附表二所示方式，分別施用第一級毒品海洛因、第二級
    毒品甲基安非他命各1次。嗣因犯竊盜罪於97年3月27日上午
    11時30分許為警查獲，並扣得其所有已施用摻有海洛因之半
    截香菸1支，經其同意採集尿液送驗，另於翌 (28)日經本院
    裁定羈押於臺灣臺東看守所，經該所對其實施新收入所尿液
    檢驗，採集其尿液檢體送驗，結果均呈現嗎啡 (海洛因進入
    人體水解後之反應)、甲基安非他命陽性反應，始查悉上情
    。
(三)案經戊○○訴由臺東縣警察局臺東分局暨臺灣臺東看守所分
    別報請臺灣臺東地方法院檢察署檢察官偵查起訴。
二、理由：
(一)本件被告乙○○所犯係死刑、無期徒刑、最輕本刑為3年以
    上有期徒刑以外之罪，被告於準備程序中就被訴事實為有罪
    之陳述，經告知簡式審判程序之旨，並聽取公訴人及被告之
    意見後，本院合議庭認為適宜而依刑事訴訟法第273條之1第
    1項規定，裁定由受命法官獨任進行簡式審判程序，且依同
    法第273條之2、第159條第2項之規定，不適用傳聞法則有關
    限制證據能力之相關規定，合先敘明。
(二)據以論罪之證據名稱：
    1.有關施用毒品罪部分：
      (1)被告乙○○於警詢、偵訊、本院移審訊問、準備程序及
        審理時自白前揭犯行。
      (2)臺東縣警察局臺東分局97年度偵辦毒品案件尿液採集代
        碼一覽表、勘查採證同意書、臺東縣警察局臺東分局搜
        索扣押筆錄、扣押物品目錄表、臺灣臺東看守所97年5
        月15日東所戒字第0970800023號函及所附本院押票影本
        、臺東監獄97年3月收容人尿液抽驗名單各1份、慈濟大
        學濫用藥物檢驗中心檢驗總表2份。
      (3)扣案摻有海洛因之半截香菸1支。
      (4)臺灣臺東地方法院檢察署刑案資料查註紀錄表、臺灣高
        等法院被告前案紀錄表各1份。
    2.有關竊盜罪部分：
      (1)被告乙○○於警詢、偵訊、本院羈押訊問、移審訊問、
        準備程序及審理時自白前揭犯行。
      (2)證人即共同被告丙○○、共犯余照輝於偵訊時以證人身
        分所為之證詞。
      (3)證人即被害人丁○○、林志峰、郭鳳、戊○○、己○○於警詢時、證人庚○○、陳琦柏、曾俊榮、張顯章、
        張貴發於警詢時之證詞。
      (4)租賃契約書1張、刑案現場測繪圖2張、監視錄影器翻拍
        照片1張、現場照片10張、現場照片影本8張、贓物認領
        保管單1張。
      (5)臺東縣警察局臺東分局搜索扣押筆錄、扣押物品目錄表
        各1份。
      (6)扣案之六角扳手1支、瑞士刀1把、鑿子2支、黑色背包1
        個。
    3.綜上各節相互佐證，被告自白核與事實相符，應堪採信，
      本件事證明確，被告犯行堪以認定，應依法論科。
(三)論罪量刑之理由：
    1.按刑法第321條第1項第2款規定將門扇、牆垣、其他安全
      設備並列，則所謂「門扇」專指門戶，應屬狹義指分隔住
      宅或建築物內外之間之出入口大門而言。而所謂「其他安
      全設備」，指門扇牆垣以外，依通常觀念足認防盜之一切
      設備而言(司法院 (73)廳刑一字第603號函示參照)；又該
      條款所謂「毀」係指毀壞，稱「越」則指踰越或超越。次
      按刑法第321條第1項第3款之攜帶兇器竊盜罪，係以行為
      人攜帶兇器為其加重條件，此所謂兇器，其種類並無限制
      ，凡客觀上足以對人之生命、身體、安全構成威脅，具有
      危險性之兇器為已足，並不以攜帶之初有行兇之意圖為必
      要，最高法院著有79年臺上字第5253號判例可資參照，被
      告所有犯附表一各該竊盜罪分別使用之破壞剪、六角扳手
      、鑿子、瑞士刀等物，均為金屬鐵製材質，甚為堅硬、銳
      利，如以之攻擊人體，顯均具殺傷力而足以造成嚴重之危
      害，客觀上自屬兇器無訛；又刑法第321條第1項所列各款
      為竊盜之加重條件，如犯竊盜罪兼具數款加重情形時，因
      竊盜行為只有一個，仍祇成立一罪，不能認為法律競合或
      犯罪競合，但判決主文應將各種加重情形順序揭明，理由
      並應引用各款，俾相適應，最高法院亦著有69年臺上字第
      39 45號判例可資參援。再按海洛因為毒品危害防制條例
      第2條第2項第1款所明定之第一級毒品，甲基安非他命為
      毒品危害防制條例第2條第2項第2款所明定之第二級毒品
      。是核被告乙○○就附表一各編號所為，分別係犯結夥三
      人以上攜帶兇器毀越安全設備竊盜罪 (即附表一編號1.部
      分)、攜帶兇器毀壞安全設備竊盜(即附表一編號2.至5.部
      分)；就附表(二)各編號所為，分別係犯毒品危害防制條例
      第10條第1項之施用第一級毒品罪 (即附表二編號2.部分)
      ，及同條第2項之施用第二級毒品罪 (即附表二編號1.部
      分)。被告為供已施用而於施用前持有第一級毒品、第二
      級毒品之低度行為，為其施用之高度行為所吸收，均不另
      論罪。被告就附表一編號1.所示竊盜犯行，與丙○○、余
      照輝間有犯意聯絡及行為分擔，為共同正犯。被告所犯上
      開各罪間，其犯意各別，行為互殊，應予分論併罰。
    2.被告有如犯罪事實欄所載論罪科刑執行情形，有卷附臺灣
      高等法院被告前案紀錄表1份可按，其受有期徒刑執行完
      畢後5年以內再故意犯本案法定刑為有期徒刑之罪，均為
      累犯，均應各依刑法第47條第1項規定加重其刑。
    3.按犯人在犯罪未發覺之前，向檢察官或司法警察官告知其
      犯罪，而不逃避接受裁判，即與刑法第62條規定自首之條
      件相符，不以言明自首並願受裁判為必要，又該條所謂未
      發覺之罪，固非以有偵查犯罪權之機關或人員確知其人犯
      罪無誤為必要，而對於其發生嫌疑時，即得謂為已發覺；
      但此項對犯人之嫌疑，仍須有確切之根據得為合理之可疑
      者，始足當之，若單純主觀上之懷疑，要不得謂已發生嫌
      疑(最高法院85年度臺上字第4908號判決要旨參照)。被告
      所犯如附表一編號1.所示竊盜犯行，警方於案發後並未查
      獲被告，所犯如附表一編號2.所示竊盜犯行，被害人林志
      峰並未報案，所犯如附表一編號3.所示竊盜犯行，被害人
      郭鳳於案發後雖有報案但未製作筆錄，均係被告於97年
      3月27日犯附表一編號5.所示竊盜案件為警查獲後，於警
      詢時主動供出等情，有被告警詢筆錄、被害人林志峰、郭
      鳳、丁○○警詢筆錄 (見警卷第4頁、第10至15頁)附卷
      可參，是被告於有偵查犯罪權限之公務員尚未發覺其如附
      表一編號1.至3.所示竊盜犯行前，主動向該管公務員自首
      該次竊盜犯行而接受裁判，就其此部分犯行，爰均依刑法
      第62條前段規定減輕其刑，並依法先加後減。
    4.爰審酌被告前經強制戒治之執行，猶因施用海洛因、甲基
      安非他命再犯本罪，顯未衷心悛悔，漠視法令之禁制，恣
      意濫用藥品，惟其施用海洛因、甲基安非他命所生危害實
      以自戕健康為主，於他人尚無明顯重大危害；又被告正值
      壯年，不知努力工作以獲取正當報酬，為貪圖一己私慾屢
      以破壞安全設備侵入他人住宅竊盜之手段獲取他人財物，
      雖被害人就侵入住宅罪部分均未提出告訴，然已造成被害
      人財產損失，並已危害社會治安，兼衡酌其犯罪後坦承犯
      行，仍有悔悟之意，態度尚可及其手段尚稱平和，所竊財
      物價值非鉅等一切情狀，分別量處如主文所示之刑，並定
      其應執行之刑。
    5.扣案含有第一級毒品海洛因之香菸壹支，係屬違禁物，不
      問屬於犯人與否，應依毒品危害防制條例第18條第1項前
      段之規定，宣告沒收銷燬之。扣案之六角扳手1支、瑞士
      刀1把、鑿子2支、黑色背包1個為被告所有犯附表一編號2
      . 至5.所示竊盜罪所用之物，業經被告供承在卷，應均依
      刑法第38條第1項第2款之規定宣告沒收。至前述被告自備
      之破壞剪1支，雖係被告所有供犯附表一編號1.竊盜罪所
      用之物，惟並未扣案，且其沒收與否對於預防犯罪及公共
      利益或公共安全之維護，並無絕對影響，為免將來執行困
      難，爰不另為沒收之諭知。
三、應適用之法條：
    依刑事訴訟法第273條之1第1項、第299條第1項前段、第310
    條之2、第454條，毒品危害防制條例第10條第1項、第2項、
    第18條第1項前段，刑法第11條、第28條、第321條第1項第2
    款、第3款、第4款、第47條第1項、第62條前段、第38條第1
    項第2款、第51條第5款，刑法施行法第1條之1第1項、第2項
    前段，判決如主文。
本案經檢察官甲○○到庭執行職務。
中    華    民    國    97    年    8     月    22    日
                  刑事第一庭    法  官  簡芳潔
以上正本證明與原本無異。
如不服本判決應於收受本判決後10日內向本院提出上訴書狀；上
訴書狀應敘述具體理由。未敘述上訴理由者，應於上訴期間屆滿
後20日內向本院補提理由書狀（均須按他造當事人之人數附繕本
）。「切勿逕送上級法院」。
告訴人或被害人對於本判決如有不服，請書具不服之理由狀，請
求檢察官上訴者，其上訴期間之計算係以檢察官收受判決正本之
日期為準。
                                書記官  林慧芬
中    華    民    國    97    年    8     月    22    日
附表一：
┌──┬──────┬───────┬───┬───────────┬────────┬──────┬─────────┐
│編號│竊盜時間    │竊盜地點      │被害人│竊盜方法              │竊得財物及價值  │所犯法條    │罪名及宣告刑      │
│    │(民國)      │              │      │                      │(新臺幣)        │            │                  │
├──┼──────┼───────┼───┼───────────┼────────┼──────┼─────────┤
│ 1. │97年1月5日上│臺東縣臺東市仁│丁○○│乙○○、丙○○與余照暉│金鍊子2條、手鍊1│刑法第321條 │乙○○結夥三人以上│
│    │午10時許    │七街36號      │      │共同駕車前往左開地點，│條、金鍊錶1只、 │第2、3、4款 │攜帶兇器毀越安全設│
│    │            │              │      │由丙○○、余照暉在外把│神明金牌1個、金 │            │備竊盜，累犯，處有│
│    │            │              │      │風，乙○○持其所有客觀│戒子13只 (價值合│            │期徒刑捌月。      │
│    │            │              │      │上足對人之生命、身體、│計約249,000元)及│            │                  │
│    │            │              │      │安全構成威脅，具危險性│現金31,000元    │            │                  │
│    │            │              │      │足供為兇器使用之破壞剪│                │            │                  │
│    │            │              │      │1支 (未扣案)，破壞林美│                │            │                  │
│    │            │              │      │花左開住處後方鐵窗，攀│                │            │                  │
│    │            │              │      │越窗戶入內行竊 (侵入住│                │            │                  │
│    │            │              │      │宅部分未據告訴)行竊， │                │            │                  │
│    │            │              │      │得手後，乙○○將竊得之│                │            │                  │
│    │            │              │      │現金31,000元分予丙○○│                │            │                  │
│    │            │              │      │、余照暉花用。        │                │            │                  │
├──┼──────┼───────┼───┼───────────┼────────┼──────┼─────────┤
│ 2. │97年1月間某 │臺東縣臺東市仁│林志峰│攜帶其所有客觀上足對人│900元           │刑法第321條 │乙○○攜帶兇器毀壞│
│    │日上午      │一街294巷2號  │      │之生命、身體、安全構成│                │第1項第2、3 │安全設備竊盜，累犯│
│    │            │              │      │威脅，具危險性足供為兇│                │款          │，處有期徒肆月。扣│
│    │            │              │      │器使用之六角扳手1支， │                │            │案之六角扳手1支沒 │
│    │            │              │      │破壞大門門鎖後進入左開│                │            │收。              │
│    │            │              │      │房屋行竊 (侵入住宅部分│                │            │                  │
│    │            │              │      │未據告訴)。           │                │            │                  │
├──┼──────┼───────┼───┼───────────┼────────┼──────┼─────────┤
│ 3. │97年3月8日上│臺東縣臺東市四│郭鳳│同上                  │現金14,500元、K │刑法第321條 │乙○○攜帶兇器毀壞│
│    │午10時30分許│維路3段278號  │      │                      │金項鍊1條 (價約 │第1項第2、3 │安全設備竊盜，累犯│
│    │            │              │      │                      │2,500元)        │款          │，處有期徒刑陸月。│
│    │            │              │      │                      │                │            │扣案之六角扳手1支 │
│    │            │              │      │                      │                │            │沒收。            │
├──┼──────┼───────┼───┼───────────┼────────┼──────┼─────────┤
│ 4. │97年3月24日 │臺東縣臺東市中│戊○○│攜帶其所有客觀上足對人│現金56,600元、個│刑法第321條 │乙○○攜帶兇器毀壞│
│    │下午1時30分 │正路78號      │      │之生命、身體、安全構成│人身份證、健保卡│第1項第2、3 │安全設備竊盜，累犯│
│    │許          │              │      │威脅，具危險性足供為兇│、汽車駕照、機車│款          │，處有期徒刑捌月。│
│    │            │              │      │器使用之六角扳手1支、 │駕照、汽車行照各│            │扣案之六角扳手1支 │
│    │            │              │      │鑿子1支，破壞大門門鎖 │1張、信用卡1張、│            │、鑿子1支均沒收。 │
│    │            │              │      │後進入左開房屋行竊 (侵│提款卡2張、存摺3│            │                  │
│    │            │              │      │入住宅部分未據告訴)。 │本              │            │                  │
├──┼──────┼───────┼───┼───────────┼────────┼──────┼─────────┤
│ 5. │97年3月27日 │臺東縣臺東市中│己○○│攜帶其所有客觀上足對人│現金13,000元、玉│刑法第321條 │乙○○攜帶兇器毀壞│
│    │上午11時許  │興路1段348號  │      │之生命、身體、安全構成│鐲1只 (價約1,000│第1項第2、3 │安全設備竊盜，累犯│
│    │            │              │      │威脅，具危險性足供為兇│元)、珠項鍊1條 (│款          │，處有期徒刑捌月。│
│    │            │              │      │器使用之六角扳手1支、 │價約1,000元)    │            │扣案之六角扳手1支 │
│    │            │              │      │瑞士刀1把、鑿子2支，破│                │            │、鑿子2支、瑞士刀1│
│    │            │              │      │壞大門門鎖後進入左開房│                │            │把、黑色背包1個均 │
│    │            │              │      │屋竊取右開財物 (侵入住│                │            │沒收。            │
│    │            │              │      │宅部分未據告訴)，得手 │                │            │                  │
│    │            │              │      │後放置在其所有隨身攜帶│                │            │                  │
│    │            │              │      │之黑色背包內，適屋主陳│                │            │                  │
│    │            │              │      │美嬌返家發現，被告即衝│                │            │                  │
│    │            │              │      │出大門欲逃離現場，經陳│                │            │                  │
│    │            │              │      │美嬌在後追趕、呼叫，為│                │            │                  │
│    │            │              │      │鄰人庚○○、陳琦柏、曾│                │            │                  │
│    │            │              │      │俊榮、張顯章、張貴發與│                │            │                  │
│    │            │              │      │隨後到場之警方當場合力│                │            │                  │
│    │            │              │      │逮捕查獲。            │                │            │                  │
└──┴──────┴───────┴───┴───────────┴────────┴──────┴─────────┘
附表二：
┌──┬──────┬───────┬───────────┬──────┬─────────┐
│編號│犯罪時間    │犯罪地點      │犯罪方法              │所犯法條    │罪名及宣告刑      │
│    │(民國)      │              │                      │            │                  │
├──┼──────┼───────┼───────────┼──────┼─────────┤
│ 1. │97年3月27日 │臺東縣臺東市馬│以將甲基安非他命置於玻│毒品危害防制│乙○○施用第二級毒│
│    │凌晨某時許  │蘭橋附近      │璃球吸食器內，點火燒烤│條例第10條第│品，累犯，處有期徒│
│    │            │              │吸食氣體方式，施用第二│2項         │刑陸月。          │
│    │            │              │級毒品甲基安非他命1次 │            │                  │
│    │            │              │。                    │            │                  │
├──┼──────┼───────┼───────────┼──────┼─────────┤
│ 2. │97年3月27日 │臺東縣臺東市中│以將海洛因摻入香煙內吸│毒品危害防制│乙○○施用第一級毒│
│    │上午10時許  │興路與更生路路│食之方式，施用第一級毒│條例第10條第│品，累犯，處有期徒│
│    │            │口            │品海洛因1次。         │1項         │刑捌月。扣案含有第│
│    │            │              │                      │            │一級毒品海洛因之香│
│    │            │              │                      │            │菸壹支沒收銷燬之。│
└──┴──────┴───────┴───────────┴──────┴─────────┘
附錄論罪科刑法條全文：
毒品危害防制條例第10條
施用第一級毒品者，處6月以上5年以下有期徒刑。
施用第二級毒品者，處3年以下有期徒刑。
中華民國刑法第321條
犯竊盜罪而有左列情形之一者，處6月以上、5年以下有期徒刑：
一  於夜間侵入住宅或有人居住之建築物、船艦或隱匿其內而犯
    之者。
二  毀越門扇、牆垣或其他安全設備而犯之者。
三  攜帶兇器而犯之者。
四  結夥三人以上而犯之者。
五  乘火災、水災或其他災害之際而犯之者。
六  在車站或埠頭而犯之者。
前項之未遂犯罰之。


司法院資訊處製作；財團法人民間司法改革基金會備份。
